臺中高等行政法院判決
　　　　　　　　　　　　　　　　　　 95年度訴字第00411號
　　　　　　　　　　　　　　　.
原　　　告　甲○○○
被　　　告　財政部臺灣省中區國稅局
代　表　人　乙○○
訴訟代理人　丁○○
　　　　　　丙○○
　　　　　　戊○○
上列當事人間因營利事業所得稅事件，原告不服財政部中華民國
95年5月25日台財訴字第09500154390號訴願決定（案號：第0000
0000號），提起行政訴訟。本院判決如下︰
　　主  文
原告之訴駁回。
訴訟費用由原告負擔。
　　事  實
一、事實概要：
    緣原告民國（下同）84年度未依規定申請營業登記擅自經營
    廢鐵買賣，經法務部調查局臺北縣調查站查獲，移由臺中縣
    稅捐稽徵處審理，並通報被告所屬大屯稽徵所核定漏報營業
    收入新臺幣（下同）270,631,637元，全年所得額27,063,17
    4元（誤植，正確為27,063,164元），應補稅額6,755,793元
    。原告不服，申經復查結果，經更正為營業收入為149,298,
    624元，並獲准追減全年所得額18,105,257元，變更核定為
    全年所得額8,957,917元，應補稅額2,229,479元。原告仍不
    服，提起訴願，遭決定駁回，遂提起行政訴訟。
二、兩造聲明：
    (一)原告聲明求為判決：訴願決定、復查決定及原處分均撤銷
      。
    (二)被告聲明求為判決：駁回原告之訴。
三、兩造陳述：
    原告經合法通知，未於言詞辯論期日到場，據其書狀陳述意
    旨略以：
    (一)原告主張：
      1.訴願決定認原告未依規定申請營業登記擅自經營廢鐵買
        賣，於84年間出售廢鐵予豐興鋼鐵股份有限公司等16家
        公司共計271,631,637元（起訴狀誤載，應為270,631,6
        37元），嗣經重核後認定為149,298,624元，惟原處分
        、復查決定及訴願決定所認定之16家公司，究竟係那16
        家公司？上開決定並未加以說明，且各家之金額為何？
        絲毫未見說明，其僅泛言有1億多之營業收入，但該收
        入何在？是否係由原告收受？均無所悉，原告對此模糊
        之決定，根本不知理由何在，原告如何提出澄清。
      2.再者，訴願決定大致係引用行政法院有關營業稅之判決
        （即台中高等行政法院92年度訴字第556號判決及最高
        行政法院94年度判字第01364號判決），然該等判決已
        將部分錯誤之金額予以撤銷，而本件復查決定及訴願決
        定竟仍繼續沿用舊有之資料，其決定有明顯之錯誤甚明
        。又上開確定判決業經原告提起再審之訴（即鈞院94年
        度再字第35號營業稅事件），請俟該案判決之確定之後
        再予審理本案。
      3.按「當事人主張有利於己之事實者，就其事實有舉證之
        責任。」行政訴訟法第136條準用民事訴訟法第277條前
        段定有明文。又「當事人主張事實須負舉證責任，倘所
        提出之證據，不足為其主張事實之證明，自不能認其主
        張為真實。」改制前行政法院著有31年判字第53號、36
        年判字第16號、39年判字第2號判例可稽。是本件被告
        主張原告具有所舉之買賣構成事實，即應就該項事實負
        舉證責任。惟本件決定認原告具有系爭買賣構成事實存
        在，惟卻僅以調查站調查人員所製作之調查筆錄作為主
        要證據方法，而依復查決定所載，其在作成處分及決定
        時，僅以筆錄為唯一證據，此明顯違背台財稅字第8719
        53090號函令及與財政部之會議紀錄，該會議紀錄調查
        局長亦表示：「課稅的問題，我們調查局不懂，你們財
        政部是權責機關，你們財政部如何認定就依你們的認定
        。」然上開決定查核之過程中，卻反其道而行，大致以
        調查局之筆錄作為證據方法。
    (二)被告答辯：
      1.原告未依規定申請營業登記擅自經營廢鐵買賣，於84年
        1至12月間將蒐集之廢鐵整理後出售予豐興鋼鐵股份有
        限公司等16家公司行號，銷售額合計270,631,637元，
        原告以有限責任台灣省廢棄物運銷合作社（下稱廢合社
        ）所開立之發票，充作其銷貨憑證交付前述16家公司行
        號，經法務部調查局臺北縣調查站查獲，移由臺中縣稅
        捐稽徵處審理，並通報由被告機關所屬大屯稽徵所依前
        揭規定按舊貨（二手貨）業（行業標準代號：5290-25
        ）同業利潤標準淨利率10%核定全年所得額27,063,174
        元。原告復查主張同一漏稅事實營業稅部分尚在行政救
        濟中，請俟營業稅確定後再作復查決定云云。申經被告
        復查決定以，本件同一漏稅事實營業稅行政救濟，臺中
        縣稅捐稽徵處重核復查決定變更核定營業收入淨額149,
        298,624元，業經判決確定，營利事業所得稅部分，原
        查依營業收入270,63 1,637元按舊貨（二手貨）業（行
        業標準代號：5290-25）同業利潤標準淨利率10%核定，
        應更正為營業收入為149,298,624元，並按廢棄物回收
        業（行業標準代號：5290-26）同業利潤標準淨利率6%
        核定全年所得額8,957,917元，原核定全年所得額27,06
        3,174元予以追減18, 105,257元，變更核定為8,957,91
        7元在案。
      2.本件同一漏稅事實之營業稅行政救濟，業經臺中縣稅捐
        稽徵處重核復查決定變更核定原告84年度之營業收入淨
        額為149,298,624元，並經最高行政法院94年度判字第
        01364號判決駁回確定，原告主張1億多元營業收入未能
        詳細說明，並無足採。
      3.另鈞院92年度訴字第556號判決以，原告於調查站接受
        訊問時稱不需要辯護人陪同，經其親閱無訛後始於調查
        筆錄簽名蓋章，係在自由意識下所為陳述，並無脅迫利
        誘情事，且其所述與廢合社總經理吳招治之供述相符，
        復有統一發票查核清單可佐，自不容否認調查筆錄之證
        據力。原處分機關亦非以上開調查筆錄作為課稅認定之
        唯一依據，亦與財政部87年7月14日台財稅字第8719530
        90號函釋之意旨不相違背，是所訴應無足採。
      4.關於原告於鈞院94年度再字第35號營業稅再審事件所主
        張之再審事由，被告答辯如下：原告所售予億峰鋼鐵
        股份有限公司（以下簡稱億峰公司）3,150,000元之廢
        鐵，原告於營業稅原審中已承認有銷貨事實，並稱原告
        係依實際交貨量收取現金貨款，俟貨品全部交齊才由非
        實際銷售人廢合社依總金額3,150,000元開立1張發票，
        原告開立銷貨憑證予非實際交易對象，仍不失有銷貨事
        實，與億峰公司有無進貨事實無涉。另關於東億鋼鐵
        股份有限公司（以下簡稱東億公司）銷售額部分，經查
        該案誤以含稅金額1,978,033元認定為原告之銷售額，
        應更正銷售額為1,883,841元，並予追減原告銷售額94,
        192元，營業稅額4,710元（參94年再字第35號再審卷被
        告95年6月14日中區國稅法一字第0950026350號補充答
        辯狀所載）。經追減前開銷售額94,192元後，營利事業
        所得稅部分核定之營業收入由149,298,624元重核為149
        ,204,432元，按廢棄物回收業（行業標準代號：5290-2
        6）同業利潤標準淨利率6 %核定全年所得額8,952,266
        元，應補稅額由2,229,479元追減1,413元（94,192×6%
        ×25%），更正為2,228,066元。
    理  由
一、原告經合法通知未於言詞辯論期日到場，核無行政訴訟法第
    218條準用民事訴訟法第386條所列各款之情形，爰依被告之
    聲請，由其一造辯論而為判決。
二、按「納稅義務人未依規定期限辦理結算申報者，稽徵機關應
    即填具滯報通知書，送達納稅義務人，限於接到滯報通知書
    之日起15日內補辦結算申報；其逾限仍未辦理結算申報者，
    稽徵機關應依查得之資料或同業利潤標準，核定其所得額及
    應納稅額。」、「稽徵機關進行調查或復查時，納稅義務人
    應提示有關各種證明所得額之帳簿、文據；其未提示者，稽
    徵機關得依查得之資料或同業利潤標準，核定其所得額。」
    所得稅法第79條第1項前段、第83條第1項分別定有明文。
三、本件原告未依規定申請營業登記擅自經營廢鐵買賣業務，於
    84 年1月至12月間將蒐集之廢鐵整理後，出售予豐興鋼鐵股
    份有限公司、桂宏股份有限公司、友勝工業股份有限公司、
    億峰鋼鐵股份有限公司、泰隆鋼鐵股份有限公司、中泰鐵材
    行、建利工業社、合振鑄造廠、萬銘工業社、鴻信鋼鐵工業
    股份有限公司、台灣速立股份有限公司、盈勝鑄造股份有限
    公司、勤銘企業有限公司、龍門行、久峰鐵工廠、東奕工業
    股份有限公司等16家公司行號，原告未依法開立發票，而以
    有限責任台灣省廢棄物運銷合作社所開立之發票，充作其銷
    貨憑證交付前述16家公司行號，經法務部調查局臺北縣調查
    站查獲，移由臺中縣稅捐稽徵處審理，並通報被告所屬大屯
    稽徵所核定營業收入270,631,637元，並按舊貨（二手貨）
    業（行業標準代號：5290-25）同業利潤標準淨利率10%核定
    全年所得額27,063,174元。原告不服，主張同一漏稅事實營
    業稅部分尚在行政救濟中，請依財政部80年8月8日台財稅第
    800695600號函，俟營業稅確定後再作復查決定云云，申經
    被告復查決定略以：本件同一漏稅事實營業稅行政救濟案，
    業經臺中縣稅捐稽徵處重核復查決定變更核定原告84年度之
    營業收入淨額為149,298,624元，並經最高行政法院94年度
    判字第01364號判決確定在案；關於營利事業所得稅部分，
    經被告於94年10月25日以中區國稅法一字第0940057254號函
    請原告提示帳簿憑證供核，原告迄未提示，自應依查得之資
    料及同業利潤標準核課原告84年度營利事業所得稅；惟原查
    依營業收入270, 631,637元按舊貨（二手貨）業（行業標準
    代號：5290-25）同業利潤標準淨利率10%核定，應更正為營
    業收入149,298, 624元，並改按廢棄物回收業（行業標準代
    號：5290-26）同業利潤標準淨利率6%核定全年所得額8,957
    ,917元，是原核定全年所得額27,063,174元應予追減18,105
    ,257元，復查決定乃變更核定為全年所得為8,957,917元等
    情，業據本院調閱相關之營業稅及罰鍰之原處分卷（附本院
    94年度再字第35號卷內）審認屬實，並有營業稅之相關判決
    及被告上開函文附本件之原處分卷可考，均堪信為實在。另
    原告對本院92年度訴字第556號及最高行政法院94年度判字
    第01364號判決提起再審之訴（即本院94年度再字第35號營
    業稅事件），其中關於行政訴訟法第273條第1項第14款部分
    ，業據判決再審之訴駁回在案，亦據本院調卷查明無誤。
四、原告雖主張：(一)復查決定及訴願決定均未詳細說明與原告交
    易之16家公司名稱及個別交易金額，僅泛言有1億多元之營
    業收入，其理由何在，原告無所知悉。(二)被告雖係引用行政
    法院有關營業稅之判決，然該判決已將部分錯誤之金額撤銷
    ，復查決定仍沿用舊有資料顯有錯誤。(三)原處分機關僅以調
    查站之調查筆錄為唯一證據，認原告有交易事實存在，有違
    財政部87年7月14日台財稅字第871953090號函附會議紀錄之
    意旨，請撤銷原處分、復查決定及訴願決定云云。
五、惟查原告自82年至84年間未依規定申請營業登記擅自經營廢
    鐵買賣，銷售廢鐵予豐興鋼鐵股份有限公司等17家公司行號
    （84年度僅出售予其中16家，未出售予東億鋼鐵股份有限公
    司，故交易對象合計17家），漏報銷售額159,254,102元，
    逃漏營業稅等情，業經本院92年度訴字第556號及最高行政
    法院94年度判字第01364號判決認定明確，駁回原告該部分
    撤銷訴訟確定在案，其中84年度之銷售額為149,298,624元
    （84年度各交易對象、銷售金額、及行政救濟追減情形詳本
    件原處分卷第123頁明細表）等情，有營業稅及本件營利事
    業所得原處分卷可考，因其交易次數眾多，金額龐大，無從
    亦無必要詳列其明細於復查決定，原告如有明瞭之必要，非
    不得申請閱卷以明其詳，復查決定並不因之而違法。次查，
    本院92年度訴字第556號判決撤銷部分重行復查決定，其理
    由略以，廢合社開立83年6月1日至10日字軌號碼VG00000000
    至58號統一發票10張予東億公司，惟被告抄錄其中字軌號碼
    VG00000000號統一發票銷售額343,352元、營業稅應為17,16
    8元，卻誤列為117,186元，致營業稅重行復查決定追減銷售
    額時少扣減100,000元，該復查決定認定原告82年至84年間
    未依規定申請營業登記擅自經營廢鐵買賣漏報銷售額159,35
    4,102元尚有未合，應再追減100,000元，變更為159,254,10
    2元。準此，上開確定判決所撤銷之部分僅與原告83年度之
    銷售額相關，並不影響本件84年度漏報銷售額之統計，亦即
    不影響該年度之營業收入淨額之計算。又查，原告於調查站
    接受訊問時稱不需要辯護人陪同，經其親閱無訛後始於調查
    筆錄簽名蓋章，係在自由意識下所為陳述，並無脅迫利誘情
    事，且其所述與廢合社總經理吳招治之供述相符，復有統一
    發票查核清單可佐，自不容否認調查筆錄之證據力，被告亦
    非以上開調查筆錄作為課稅認定之唯一依據，原處分亦與財
    政部87年7月14日台財稅第871953090號函釋之意旨不相違背
    ，原告此部分主張亦非可採。
六、另原告對前述營業稅之確定判決提起再審之訴，業據判決駁
    回在案已如前述，原告於該案係主張本院92年度訴字第556
    號等確定判決具再審事由，謂該判決認定84年4月原告銷售
    廢鐵予億峰公司315萬元，惟同一事實前經台灣省政府訴願
    決定及台中市稅捐稽徵處復查決定認定億峰公司於無進貨事
    實取得廢合社開立之不實發票，既經認定億峰公司無進貨之
    事實，則原告自無銷售行為，稽徵機關前後認定予盾，此31
    5萬元銷售額應予扣除；又謂關於東億公司之銷售額計算部
    分，該確定判決認定廢合社開立83年6月1日至10日字軌號碼
    VG00000000至58號統一發票9張與東億公司，發票金額與支
    票金額合計數差額100,000元應為已含稅金額，而予追減銷
    售額100,000元（未含稅），追減營業稅額5,000元，變更補
    徵營業稅本稅7,962,705元，本院前審判決扣除計算錯誤，
    應予廢棄云云。惟查，關於億峰公司部分，原告於營業稅訴
    願書（見該案原處分卷第一冊第17至21頁）中陳稱：司庫派
    人送貨到買受人處時即依實際交貨量收取現金貨款，俟貨品
    全部交齊，才由非實際銷售人廢合社依總金額3,150,000元
    開立1張發票云云，可見原告有銷貨事實，原告縱交付廢合
    社所開立之銷貨憑證予非實際交易對象，仍不失為有銷貨事
    實，與億峰公司有無進貨事實無涉。另關於東億鋼鐵公司部
    分，經查有關該公司之交易均在83年度，有專案申請調檔統
    一發票查核清單附前開營業稅原處分卷第一冊第557至573頁
    可按（並參閱同案原處分卷第二冊第34頁原告提出之附表所
    載），核與本件84年度之營利事業所得稅無關。
七、綜上所述，原告所述各節俱無足採，被告於營業稅判決確定
    後，已依財政部80年8月8日台財稅第800695600號函釋意旨
    ，以94年10月25日以中區國稅法一字第0940057254號函請原
    告提示帳證供核，原告迄未提示，被告乃依營業稅部分確定
    之事實，復查決定更正改按廢棄物回收業（行業標準代號：
    5290-26）同業利潤標準淨利率6%，變更核定全年所得額8,9
    57,917元，經核並無不合，訴願決定予以維持亦無違誤，原
    告訴請撤銷均無理由，應予駁回。
據上論結，本件原告之訴為無理由，依行政訴訟法第218條、第1
95條第1項後段、第98條第3項前段、民事訴訟法第385條第1項前
段，判決如主文。
中　　華　　民　　國　　96　　年　　 2 　 月　　 7 　 日
                  第四庭 審判長 法  官　王茂修
                                法  官　許武峰
                                法  官　許金釵
以上正本證明與原本無異。
如不服本判決，應於判決送達後20日內向本院提出上訴書狀，其
未表明上訴理由者，應於提起上訴後20日內向本院提出上訴理由
書（須依對造人數附具繕本）；如於本判決宣示或公告後送達前
提起上訴者，應於判決送達後20日內補提上訴理由書（須附繕本
）。未表明上訴理由者，逕以裁定駁回。提起上訴應預繳送達用
雙掛號郵票390元（34元及5元郵票各10份)。
中　　華　　民　　國　　96　　年　　 2 　 月　　 13　 日
                                書記官　許騰云
